臺灣屏東地方法院刑事判決　　　　　　　 94年度訴字第319號
公　訴　人　臺灣屏東地方法院檢察署檢察官
被　　　告　乙○○
上列被告因違反毒品危害防制條例案件，經檢察官提起公訴（94
年度毒偵字第273 號）及移送併案審理（94年度毒偵字第10
96號），本院判決如下：
    主  文
乙○○施用第一級毒品，累犯，處有期徒刑壹年肆月；又連續施
用第二級毒品，累犯，處有期徒刑拾月。扣案之玻璃管壹個及吸
食器壹組，均沒收。應執行有期徒刑貳年，扣案之玻璃管壹個及
吸食器壹組，均沒收。
    事  實
一、乙○○曾犯恐嚇取財等案件，經臺灣高等法院高雄分院於民
    國85年3 月21日以85年度上易字第76號判處有期徒刑3 年確
    定；及因違反肅清煙毒條例等案件，經本院於85年5 月13日
    以84年度訴字第975 號判處有期徒刑3 年4 月、有期徒刑8
    月，應執行有期徒刑3 年9 月確定，上述刑期經法院裁定應
    執行有期徒刑6 年8 月確定，於88年7 月29日因假釋出獄，
    嗣經本院裁定撤銷假釋，執行其殘刑2 年7 月24日，並於92
    年8 月4 日執行完畢。
二、乙○○前因施用毒品案件，經本院以89年度毒聲字第14號裁
    定送臺灣屏東看守所附設勒戒處所觀察、勒戒後，經評定認
    有繼續施用毒品之傾向，由本院以89年度毒聲字第310 號裁
    定送戒治處所施以強制戒治，嗣因強制戒治執行滿3 月，經
    評定無繼續強制戒治之必要，經臺灣屏東地方法院檢察署檢
    察官聲請停止戒治，由本院以89年度毒聲字第1512號裁定停
    止戒治，所餘戒治期間交付保護管束，嗣因違反保護管束情
    節重大，經本院裁定撤銷停止強制治戒，令入戒治處所施以
    強制戒治，於90年5 月16日強制戒治期滿，經臺灣屏東地方
    法院檢察署檢察官於同年6 月8 日以90年度戒毒偵字第177
    號為不起訴處分確定。復因施用毒品案件，經本院於93年12
    月23日以93年度訴字第859 號判處有期徒刑1 年、有期徒刑
    8 月，應執行有期徒刑1 年6 月，並於94年1 月26日確定（
    正在執行中）。
三、詎料乙○○仍不知戒除毒癮，於90年5 月16日強制戒治執行
    完畢後5 年內，復基於施用第一級毒品海洛因之犯意，於94
    年2 月18日18時38分許採集尿液送驗時向前回溯72小時內某
    時間，在不詳地點，以不明方法，施用海洛因1 次；及基於
    施用第二級毒品甲基安非他命之概括犯意，自94年1 月初某
    日某時起，迄同年3 月22日24時許止，在屏東縣佳冬鄉○○
    村○○路29號住處，以每日施用1 至2 次之頻率，將甲基安
    非他命放入玻璃管內，以火燒烤成煙霧後吸食之方式，連續
    施用甲基安非他命多次。嗣分別於(一)94年1 月20日上午9 時
    10 分 許，在其上揭住處為警搜索查獲，並扣得其所有之玻
    璃管1 個及吸食器1 組。(二)94年2 月18日18時38分許，經其
    同意後由臺灣屏東地方法院檢察署檢察事務官命法警採集其
    尿液送驗呈甲基安非他命及嗎啡陽性反應。(三)94年3 月25
    日上午10時許，在上揭住處前為警查獲，經警採集其尿液送
    驗呈甲基安非他命陽性反應。
四、案經屏東縣警察局潮州分局報告臺灣屏東地方法院檢察署檢
    察官偵查起訴，及屏東縣警察局枋寮分局報告同署檢察官聲
    請本院併案審理。
    理  由
一、上揭連續施用甲基安非他命之事實，業據被告乙○○於警詢
    、偵查中及本院審理時坦承不諱，並有扣案其所有之玻璃管
    1 個及吸食器1 組可佐。且被告先後3 次經採集其尿液送驗
    結果，均呈甲基安非他命陽性反應，有屏東縣衛生局煙毒及
    麻醉藥品類委託檢驗結果通知書、台灣檢驗科技股份有限公
    司濫用藥物尿液檢驗報告2 紙、法務部調查局94年8 月16日
    調科壹字第9462102380號檢驗通知書1 紙附卷（見94年度毒
    偵字第273 號卷第30、33頁號、枋警分刑字第09400006806
    號卷第5 頁、見本院審理卷第66、81頁）可稽，足見被告此
    部份之自白與事實相符，其施用甲基安非他命之犯行，洵堪
    認定。
二、訊據被告固坦承曾施用海洛因，經本院判處有期徒刑確定之
    事實不諱，惟矢口否認有何再度施用海洛因之犯行，辯稱：
    我從93年1 、2 月間開始施用海洛因，一直用到93年12月23
    日判決前，以後就沒有再用海洛因，為了戒除海洛因，曾經
    於94年1 月初，向潮州舊戲院對面惠安藥局老闆的兒子買「
    麻令」（英語發音）回去使用，每支80元，共買10支，每次
    用1 支或半支，每隔1 天用1 次，一直使用到94年2 月底，
    我沒有再施用海洛因云云，惟查：
  (一)94年2 月18日18時38分許，臺灣屏東地方法院檢察署檢察事
    務官徵得被告之同意後，由法警採集其尿液，送請台灣檢驗
    科技股份有限公司濫用藥物實驗室以酵素免疫分析法及氣相
    層析質譜儀分析法檢驗結果，確呈嗎啡陽性反應，有臺灣屏
    東地方法院檢察署扣押物品清單及台灣檢驗科技股份有限公
    司濫用藥物尿液檢驗報告1 紙在卷足據（見臺灣屏東地方法
    院檢察署94年度毒偵字第273 號卷第26、30頁）。又本院將
    被告上述尿液，送法務部調查局以螢光偏極免疫分析法及氣
    相層析譜儀分析法復驗結果，確呈嗎啡陽性反應，有法務部
    調查局94年8 月16日調科壹字第9462102380號檢驗通知書1
    紙附卷（見本院審理卷第81頁）可考。
  (二)按服用海洛因後，尿液可檢出嗎啡最長時間，與服用劑量、
    服用頻率、服用方式、飲用水量之多寡、個人體質及其代謝
    情況等因素有關，依個案而異。依據文獻ClarkesIsolation
    and Identigication of Drug s第2 版記述：海洛因服用後
    於24小時內，經由尿液排出之量可能達施用劑量之80％。另
    Smith 等人針對不同受試者，以注射方式給予1 次劑量3mg
    至12mg海洛因進行試驗，結果顯示注射劑量增加，可檢出嗎
    啡反應（濃度高於或等於300ng/ml）之時間有延長之趨勢，
    而不同受試者可檢出嗎啡陽性之時間各異，平均為1 至2 天
    ，惟部分注射12mg海洛因者，至72小時仍可檢出微量嗎啡成
    分，故若服用高劑量海洛因，其尿液在72至96小時內，仍有
    檢出嗎啡成分可能性，但以嚴重海洛因濫用者之可能性較高
    ，有行政院衛生署藥物食品檢驗局92年2 月7 日管檢壹字第
    0920000881號函附卷（見本院審理卷第108 頁至第109 頁）
    為憑。
  (三)雖於文獻報告中確實有藥品或食物因交叉反應，可在尿液測
    試中產生偽陽性之反應，然利用精密的儀器分析，將可排除
    偽陽性之可能，得到正確的答案，而目前最常採用之確認方
    法氣相層析質譜儀，於法務部檢驗合格之良好操作條件檢測
    單位，以氣相層析質譜儀做藥物及代謝物之定性及定量分析
    ，幾乎不會有偽陽性反應產生，亦經行政院國軍退除役官兵
    輔導委員會台北榮民總醫院83年4 月7 日北總內字第0305
    9 號函示明確。再者本院將證人即潮州惠安藥局負責人甲○
    ○所提供之Diazepam藥劑（即被告所稱「麻令」，業經被告
    當庭確認定無訛，見本院審理卷第72頁）送請法務部調查局
    檢驗結果，雖尿液是否含有Diazepam成分未列入該局檢驗項
    目，而未予檢驗，但即使被告施用該藥物後，所採尿液亦不
    會檢出嗎啡陽性反應，亦有上述法務部調查局94年8 月16日
    調科壹字第9462102380號檢驗通知書1 紙附卷（見本院審理
    卷第81頁）可佐。
三、綜上所述，被告於94年2 月18日18時38分許，經臺灣屏東地
    方法院檢察署檢察事務官命法警採集其尿液，以前揭氣相層
    析質譜儀等方法檢驗之結果，既呈嗎啡陽性反應，則被告確
    曾於94年2 月18日18時38分許採集尿液送驗時向前回溯72小
    時內之某時，在不詳處所，以不明之方式，施用第一級毒品
    海洛因1 次之犯行，堪以認定，是被告前開所辯，顯屬事後
    卸責之詞，不足採信。
四、查被告前因施用毒品案件，經本院以89年度毒聲字第14號裁
    定送臺灣屏東看守所附設勒戒處所觀察、勒戒後，經評定認
    有繼續施用毒品之傾向，由本院以89 年 度毒聲字第310 號
    裁定送戒治處所施以強制戒治，嗣因強制戒治執行滿3 月，
    經評定無繼續強制戒治之必要，經臺灣屏東地方法院檢察署
    檢察官聲請停止戒治，由本院以89年度毒聲字第1512號裁定
    停止戒治，所餘戒治期間交付保護管束，嗣因違反保護管束
    情節重大，經本院裁定撤銷停止強制治戒，令入戒治處所施
    以強制戒治，於90年5 月16日強制戒治期滿，經臺灣屏東地
    方法院檢察署檢察官於同年6 月8 日以90年度戒毒偵字第17
    7 號為不起訴處分確定。復因施用毒品案件，經本院於93年
    12 月23 日以93年度訴字第859 號判處有期徒刑1 年、有期
    徒刑8 月，應執行有期徒刑1 年6 月，並於94年1 月26日確
    定等節，有臺灣屏東地方法院檢察署刑案資料查註紀錄表、
    全國施用毒品案件紀錄表及臺灣高等法院被告前案紀錄表等
    在卷可參。是被告前因犯毒品危害條例第10條之罪經強制戒
    治執行完畢釋放後5 年內，再犯本件施用海洛因及甲基安非
    他命之犯行，事證明確，被告犯行堪以認定，應予依法論科
    。
五、次查海洛因及甲基安非他命分別屬毒品危害防制條例第2 條
    第2 項第1 款、第2 款所稱之第一級毒品、第二級毒品，依
    法均不得持有、施用。故核被告乙○○所為，係犯毒品危害
    防制條例第10條第1 項之施用第一級毒品罪及同條第2 項之
    施用第二級毒品罪。被告持有海洛因及甲基安非他命之低度
    行為，均為施用之高度行為所吸收，均不另論罪。被告先後
    多次施用甲基安非他命之犯行，均時間緊接、所犯構成要件
    相同，顯係基於概括犯意反覆為之，為連續犯，應依刑法第
    56條規定，論以一罪，並加重其刑。公訴人雖僅就被告自94
    年1 月初某日某時起，迄於94年2 月18日15時許往前回溯24
    時內之某時許止，在其前揭住處，連續施用甲基安非他命多
    次之犯行提起公訴，惟其餘部分與起訴部分有連續犯之裁判
    上一罪關係，已如前述，應為起訴效力所及，本院自應併予
    審理，附此敘明。又被告曾犯恐嚇取財等案件，經臺灣高等
    法院高雄分院於85年3 月21 日 以85年度上易字第76號判處
    有期徒刑3 年確定；及因違反肅清煙毒條例等案件，經本院
    於85年5 月13日以84年度訴字第975 號判處有期徒刑3 年4
    月、有期徒刑8 月，應執行有期徒刑3 年9 月確定，上述刑
    期經法院裁定應執行有期徒刑6 年8 月確定，於88年7 月29
    日因假釋出獄，嗣經本院裁定撤銷假釋，執行其殘刑2 年7
    月24日，並於92年8 月4 日執行完畢，有臺灣高等法院被告
    前案紀錄表及臺灣屏東地方法院檢察署刑案資料查註紀錄表
    各1 份在卷可按，其於有期徒刑執行完畢後5 年內，再犯本
    件有期徒刑以上之二罪，均為累犯，應依刑法第47條規定各
    加重其刑，並就施用第二級毒品罪部分，依法遞加重其刑。
    爰審酌被告曾因施用毒品犯行，經送觀察、勒戒、強制戒治
    並受徒刑之宣告後，仍無法戒除毒癮，繼續施用毒品不輟，
    顯見其陷溺已深，無視於毒品對於自身健康之戕害及國家對
    於杜絕毒品犯罪之禁令，再度施用毒品不輟，惡性非輕，並
    審酌施用毒品之期間，施用毒品之次數，坦承施用甲基安非
    他命之犯行，矢口否認有何施用海洛因之犯行，其態度極為
    不佳等一切情狀，分別量處如主文所示之刑，並定其應執行
    之刑。扣案之玻璃管1 個及吸食器1 組，係為被告所有且供
    其施用甲基安非他命之器具，業據被告供明在卷，應依刑法
    第38條第1 項第2 款規定，併予宣告沒收。
六、公訴意旨另以：被告自93年12月24日某時起，迄94年1 月初
    以前某日止，連續在上述住處施用甲基安非他命多次；及自
    93 年12 月24日起至94年2 月中旬（即不含94年2 月18日18
    時38 分 許採集尿液送驗時向前回溯72小時內之某時施用之
    犯行）往前回溯24小時內之某時許止，在其上述住處連續施
    用甲基安非他命及海洛因多次，因認被告上述期間亦涉有連
    續施用甲基安非他命及海洛因之犯行云云。惟查，被告於警
    訊中固坦承自83年8 月起，迄於94年1 月15 日 上午7 時止
    ，在上述住處，連續施用甲基安非他命多次；及自92年5 月
    中旬起，迄於94年1 月17日23時止，在相同地點，施用海洛
    因多次等語在卷，然嗣後於偵查中翻異前詞改稱：自93年5
    月間起至94年1 月16、17日止，連續施用甲基安非他命、海
    洛因多次等語，則被告前後自白之情節不一，顯難採為不利
    於被告認定之依據。再者被告自89年8 月4 日起迄92年8 月
    4 日止，均在監執行中一節，有臺灣高等法院在監在押全國
    紀錄表1 紙附卷（見本院審理卷第100 頁）可參，是以被告
    自無法在此期間施用毒品甚明。況且此部分僅係被告單純自
    白，警方及檢察官並未對被告當庭採尿送驗以實其說，亦無
    其他積極證據，足以認定被告此段時間確有何施用海洛因及
    甲基安非他命之犯行，自不得以被告唯一自白，遽而認定公
    訴人所指上述期間，被告有連續施用上述毒品之犯行，是以
    此部分不能證明被告犯罪，惟公訴意旨認此部分與前開有罪
    部分有連續犯之裁判上一罪關係，爰不另為無罪之諭知，附
    此敘明。
據上論斷，應依刑事訴訟法第299 條第1 項前段，毒品危害防制
條例第10條第1 項、第2 項，刑法第11條、第56條、第47條、第
38條第1 項第2 款、第51條第5 款，判決如主文。
中　　華　　民　　國　　94　　年　　10　　月　　13　　日
                      刑事第三庭  審判長  法  官  楊清安
                                          法  官  柯雅惠
                                          法  官  楊萬益
以上正本證明與原本無異。
如不服本判決應於收受本判決送達後十日內向本院提出上訴書狀
，其未敘述上訴理由者，並得於提起上訴後十日內向本院補提理
由書狀（均須按他造當事人之人數附繕本）「切勿逕送上級法院
」
中　　華　　民　　國　　94　　年　　10　　月　　13　　日
                                          書記官  陳勃諺
附錄本判決論罪法條全文
毒品危害防制條例第10條
施用第1 級毒品者，處6 月以上5 年以下有期徒刑。
施用第2 級毒品者，處3 年以下有期徒刑。
